【裁判字號】    95,交聲,157
【裁判日期】    950317
【裁判案由】    違反道路交通管理處罰條例聲明異議
【裁判全文】
臺灣臺北地方法院交通事件裁定         95年度交聲字第157號
原處分機關  臺北市交通事件裁決所
受處分人    甲○○
上列異議人即受處分人因違反道路交通管理處罰條例案件，對於
臺北市交通事件裁決所於95年1 月17日所為之處分（原處分案號
：北市裁三字第裁22-AEU007373號）聲明異議，本院裁定如下：
    主  文
原處分撤銷。
甲○○不罰。
    理  由
一、按犯罪事實應依證據認定之，無證據不得認定犯罪事實，刑
    事訴訟法第154條第2項定有明文。次按法院受理有關交通事
    件，準用刑事訴訟法之規定，復為道路交通管理處罰條例第
    89條前段所明定，是最高法院76年台上字第4986號判例所揭
    示：「認定犯罪事實所憑之證據，雖不以直接證據為限，間
    接證據亦包括在內，然而無論直接或間接證據，其為訴訟上
    之證明，須於通常一般之人均不致有所懷疑，而得確信其為
    真實之程度者，始得據為有罪之認定，倘其證明尚未達到此
    一程度，而有合理之懷疑存在時，事實審法院復已就其心證
    上理由予以闡述，敘明其如何無從為有罪之確信，因而為無
    罪之判決，尚不得任意指為違法」之意旨，亦即刑事訴訟法
    上法院認定事實之最重要原則之一即認定被告有罪，就該有
    罪事實不能有任何之合理懷疑存在之原則，於法院審理行為
    人違反道路交通管理處罰條例案件時，當有其適用。易言之
    ，法院於審理行為人違反道路交通管理處罰條例案件，於為
    事實之認定時，如就原處分機關所認定行為人違規之事實仍
    有合理之懷疑，而無法確信行為人確有該當於道路交通管理
    處罰條例各該處罰條文之構成要件事實時，即應依訴訟法上
    待證事實「倘有懷疑，則應從被告之利益作解釋」之證據法
    則，作對受處分人有利之認定。
二、本件原處分機關即臺北市交通事件裁決所以異議人即受處分
    人甲○○騎乘車牌號碼JE9－807號重型機車，於民國94年12
    月11日晚間6時28分許，在臺北市○○○路○段與敦化北路交
    岔路口處違規行駛人行道，適為臺北市政府警察局松山分局
    民有派出所執勤員警乙○○當場攔停，並以異議人有「行駛
    人行道」之違規事由掣單舉發，嗣因異議人於應到案日期前
    向原處分機關提出申訴，原處分機關請舉發單位調查結果，
    仍認異議人有前揭違規行為，原處分機關乃依道路交通管理
    處罰條例第45條第6款（裁決書贅引第1項）、第63條第1 項
    第1款（裁決書漏引第1款）及違反道路交通管理事件統一裁
    罰標準表規定，裁處異議人新台幣600 元罰鍰，並記違規點
    數1點，合先敘明。
三、異議人聲明異議意旨略以：當日異議人係到民權東路上之一
    家大賣場，才將機車停放在靠近敦化北路口之民權東路口上
    人行道上之機車停車格內，當時異議人係以步行之方式，將
    所有機車牽至該人行道之斜坡區，再以騎乘之方式轉往敦化
    北路時，遭員警乙○○取締，然當時夜幕低垂，而員警所站
    地點距離異議人約有50多公尺，且中間又有建築物遮蔽，員
    警如何能確定異議人駕車行駛人行道。又道路交通管理處罰
    條例之立法意旨，無非係因機車行駛人行道與行人爭道，而
    造成行人危險，惟從斜坡區○○路僅短短4、5公尺（可能少
    至1 公尺），若謂如此短之距離即有可罰性，恐有違憲法第
    23條、行政程序法第7 條比例原則規定之意旨，是為此聲明
    異議，請求撤銷原處分等語。
四、經查：
  (一)異議人所稱民權東路上有一個大賣場，核與證人即負責本件
    舉發之臺北市政府警察局松山分局民有派出所員警乙○○於
    本院調查時證稱之情節相符；而依卷附現場照片以觀（見本
    院卷第10、11頁），民權東路與敦化北路交岔路口處之人行
    道上，確有一機車停車格；參以證人乙○○當庭所繪異議人
    行車之方向（見本院卷第8 頁），異議人所有機車之行向，
    確係自該機車停車格出來。則異議人辯稱將所有機車牽至該
    人行道之斜坡區，再以騎乘之方式轉往敦化北路等情，已非
    全然無據。
  (二)由卷附現場照片及證人乙○○所繪自己值勤之位置以觀（見
    本院卷第10頁），證人乙○○舉發當時所站立之處，左前方
    轉角處有一建築物，正前方又有數棵行道樹，兼以舉發時間
    為12月11日夜間6 時28分，則於天色已暗，前方又有建築物
    及樹木遮蔽下，證人乙○○得否清楚察見異議人係將機車牽
    至前開人行道之斜坡區，再以騎乘之方式右轉敦化北路，抑
    或直接自該人行道之機車停車格騎出民權東路後右轉敦化北
    路，亦非無疑。
五、綜上所述，原處分機關所認定異議人有前開違反道路交通管
    理處罰條例之違規事實，依前揭對事實真偽有懷疑時，應將
    利益歸於被告之法則，即應對異議人作有利之認定，要難謂
    異議人所辯為無理，是原處分機關對異議人所為之前開裁決
    ，即難認為允當，應由本院將原處分撤銷，改諭知異議人不
    罰，以資適法。
六、據上論斷，應依道路交通案件處理辦法第20條前段，裁定如
    主文。
中    華    民    國    95    年    3    月    17    日
                          交通法庭法  官  林孟皇
本正本證明與原本無異。
如不服本裁定，應於送達後5日內向本院提出抗告狀。
                                  書記官  宋德華
中    華    民    國    95    年    3    月    17    日


司法院資訊處製作；財團法人民間司法改革基金會備份。
